臺灣板橋地方法院民事判決　　　　　　　 96年度訴字第690號
原　　　告　丙○○
訴訟代理人　張菊芳律師
被　　　告　甲○○
　　　　　　乙○○
上列當事人間請求返還借款事件，於中華民國96年7 月24日言詞
辯論終結，本院判決如下：
    主          文
被告甲○○應給付原告新臺幣伍佰參拾柒萬肆仟元，及自中華民
國九十六年三月十六日起至清償日止，按週年利率百分之五計算
之利息。
原告其餘之訴駁回。
訴訟費用由被告甲○○負擔。
本判決第一項於原告以新臺幣壹佰捌拾萬元為被告甲○○預供擔
保後，得為假執行；被告甲○○於執行標的物拍定、變賣、或物
之交付、或假執行執行程序終結前，以新臺幣伍佰參拾柒萬肆仟
元為原告預供擔保，或將請求之標的物提存後，得免為假執行。
原告其餘假執行之聲請駁回。
    事 實 及 理 由
壹、當事人之主張：
一、原告方面：
    聲明：被告應給付原告新台幣（下同）5,374,000 元，及自
    起訴狀繕本送達翌日起至清償日止，按週年利率5%計算之利
    息。並陳明原告願供擔保以代釋明，請准宣告假執行。
    其陳述及所提出之證據如下：
(一)被告乙○○及甲○○為夫妻，分別為原告之姊與姊夫，被告
    於民國94年12間，知悉因原告出賣坐落於臺北市○○路○ 段
    2 30號4 樓房地乙棟，而獲得買賣價金約5,374,000 元，遂
    以原告之兄游新霖吸毒，系爭款項恐有不保之虞為由，要求
    原告將系爭款項置於被告處，向原告稱為借款。原告於同年
    12月21日聽從被告之意見，自原告所有之玉山銀行股份有限
    公司古亭分行0000-000-000000 號帳戶內提領出系爭款項，
    再由被告陪同下，前往華南商業銀行股份有限公司埔墘分行
    ，將系爭款項存入被告甲○○之華南銀行帳戶內，並由被告
    甲○○書立借款書1 紙為憑，且被告乙○○亦有提供其所有
    房屋，詎嗣後迭經原告催討返還系爭款項未果，原告並以存
    證信函催告返還，均遭被告置之不理。
(二)按寄託物為金錢時，推定其為消費寄託。民法第603 條定有
    明文。次按自受寄人受領該物時起，準用關於消費借貸之規
    定。再按借用人應於約定期限內，返還與借用物種類、品質
    、數量相同之物，未定返還期限者，借用人得隨時返還，貸
    與人亦得定一個月以上之相當期限，催告返還。民法第478
    條定有明文。本件不論被告稱向原告借款抑或受寄系爭款項
    ，原告業經以存證信函，催告被告返還系爭款項，被告均相
    應不理，爰依上揭規定，請求被告返還系爭款項。
(三)證據：提出玉山銀行帳戶影本1 份、借款書影本1 份、臺灣
    郵政股份有限公司深坑郵局存證信函影本1 份、華南商業銀
    行定期存款存單影本1份為證據。
二、被告方面：
    聲明：原告之訴駁回。如受不利之判決，願預供擔保免予假
    執行。
    其陳述及所提出之證據如下：
(一)被告甲○○不否認有向原告借得上開款項，雙方言明週年利
    率1.47% ，被告甲○○亦支付其利息每年約7 萬於元，是以
    代其繳納健保費之方式扣除後，將剩餘金額交給原告。被告
    甲○○並非不願清償，願意與原告協調清償方式，於本院調
    解庭時亦提出清償方式，但遭原告拒絕，故原告之請求實無
    實益。
(二)被告乙○○否認有向原告借款，且原告所提出之證物及借據
    ，立據人為被告甲○○，並非被告乙○○，原告並無任何證
    據及理由證明被告乙○○有向其借錢，故原告此部分之請求
    ，並無理由。
(三)證據：提出中央健康保險局保險費收據影本17張為證據。
貳、得心證之理由：
一、關於被告甲○○部分：
(一)按「民法第四百七十八條規定：消費借貸未定返還期限者，
    借用人得隨時返還，貸與人亦得定一個月以上之相當期限催
    告返還。所謂貸與人得定一個月以上之相當期限催告返還，
    非謂貸與人之催告必須定有期限，祇須貸與人有催告之事實
    ，而催告後已逾一個月以上相當期限者，即認借用人有返還
    借用物之義務。」，此有最高法院73 年 臺抗字第413 號判
    例可資參照。本件原告主張伊將上開款項貸與被告二人等事
    實，關於被告甲○○借貸部分，為被告甲○○所自認（見本
    院96年5 月31日、7 月24日言詞辯論筆錄），復有原告提出
    之玉山銀行存摺影本、借款書、深坑郵局95年12月14日第
    139 號存證信函影本各一件可為證據（見本院96年度板調字
    第50號民事卷第7 至9 頁），則關於原告主張被告甲○○於
    94年12月21日有向原告借貸上開金錢之事實，當堪信為真實
    。又查，原告與被告甲○○就系爭款項之消費借貸並未約定
    返還期限等情，亦有上揭借款書影本可參，而原告於95年12
    月14日以上開存證信函向被告甲○○催告返還借款，至原告
    於96年2 月14日提起本件訴訟時，已逾1 個月以上相當期限
    ，是依上揭最高法院判例要旨，原告主張被告甲○○應返還
    系爭款項，應認為有理由。至於被告甲○○抗辯稱原告提起
    本件訴訟並無實益一節，被告甲○○雖未爭執其向原告借貸
    上開款項之事實，惟並未允諾即時清償，則原告自有以訴訟
    取得執行名義以實現其債權之必要，被告甲○○此一抗辯，
    亦無可採。
(二)次按「給付無確定期限者，債務人於債權人得請求給付時，
    經其催告而未為給付，自受催告時起，負遲延責任。其經債
    權人起訴而送達訴狀，或依督促程序送達支付命令，或為其
    他相類之行為者，與催告有同一之效力。」、「遲延之債務
    ，以支付金錢為標的者，債權人得請求依法定利率計算之遲
    延利息。但約定利率較高者，仍從其約定利率。」、「應付
    利息之債務，其利率未經約定，亦無法律可據者，週年利率
    為百分之五。」，民法第229 條第2 項、第233 條第1 項及
    第203 條分別定有明文。本件原告主張被告應給付自起訴狀
    繕本送達翌日起至清償日止，按週年利率百分之五計算之利
    息等節，為被告甲○○所否認，並抗辯稱雙方言明週年利率
    1.47% 等語。惟查，如前所述，本件被告甲○○對於原告負
    有返還系爭款項之義務，並經原告催告而不履行其義務，依
    上揭規定，被告最遲應自其知悉原告催討債務之日起一個月
    內前清償系爭借款，倘被告未於期限內清償，則應自期限屆
    滿翌日起負遲延責任，而本件借貸雙方並未就遲延利息之利
    率加以約定，故原告請求被告甲○○給付自起訴狀繕本送達
    翌日起至清償日止，按法定利率即週年利率百分之五計算之
    遲延利息，應屬正當；至被告所稱系爭借款之利息約定為週
    年利率百分之一點四七等情，則該利息之性質為系爭借款之
    利息，並非本件原告所主張之遲延利息，被告甲○○此部分
    抗辯，尚不足採。至於被告甲○○借得上開款項後，存入華
    南商業銀行定期存款帳戶一節，因借款人於借得款項後，本
    得自由處置其借款之存放或使用方式，不論該存款係以何人
    名義存於銀行，因屬於借款人借得款項後之處置行為，與已
    經發生之消費借貸關係毫無關係存在，故關於定期存款帳戶
    之名義為何人一節，與本件原告起訴主張之消費借貸關係並
    無關連，附此敘明。
二、關於被告乙○○部分：
    原告主張其當時借錢給被告甲○○係因被告乙○○要求其借
    款與被告甲○○，而由被告二人陪同原告去玉山銀行領取系
    爭款項，且借款書係由被告乙○○簽名，被告乙○○亦交付
    其名下不動產權狀與原告，故被告乙○○係與甲○○二人共
    同向原告借款等節，為被告乙○○所否認，並抗辯稱伊並沒
    有向原告借錢，當初伊僅係為被告甲○○代筆書立借款書，
    並未與被告甲○○一同向原告借貸款項等語。經查，前揭由
    原告提出之借款書上僅有借款人甲○○之簽章及付款人即原
    告之簽章，並未有被告乙○○之簽章，乃兩造不爭執之事實
    ，且前開借款書之內容亦明確記載：「本人甲○○向丙○○
    借款新台幣伍佰參拾柒萬肆仟元正，本人以座落在板橋市○○路○ 段138 巷1 弄14號3F土地建築物、房屋建築物所有權
    狀各一份為抵押品，並不能有一胎、二胎、三胎或拍賣行為
    ，借款金額並以年息1.47% 付計算利息給丙○○，若有需要
    時甲○○配合還錢給丙○○。」，雖是被告乙○○與甲○○
    二人陪同原告前往玉山銀行領取款項以供借貸與被告甲○○
    ，且由被告乙○○代筆書寫借款書，或如原告所稱若非被告
    乙○○為其姊，豈有借款與被告甲○○之可能？縱原告所稱
    上開情節屬實，但不論原告係基於何種親誼關係或考量而貸
    出前揭借款，但均不足以據以認定被告乙○○與被告甲○○
    共同向原告借款之事實；而被告甲○○於前開借款書所載之
    將不動產所有權狀交付原告作為擔保品一節，雖該不動產乃
    登記於被告乙○○名下而屬於被告乙○○所有之財產，而以
    之作為被告甲○○向原告借款之擔保，被告乙○○容或有保
    證之意思，卻難以直接認定其有共同借款之意思，原告復無
    其他證據足資證明被告乙○○有與被告甲○○共同向其借款
    之事實，則原告此部分主張自非可採。
三、綜上所述，原告主張消費借貸之法律關係，請求被告甲○○
    應返還其向原告所借貸之款項5,374,000 元及自起訴狀繕本
    送達翌日即96年3 月16日（本件應送達於被告之起訴狀繕本
    之送達，係於96年3 月5 日寄存在臺北縣政府警察局海山分
    局埔墘派出所而為送達，依民事訴訟法第138 條第2 項規定
    ，應經過10日即96年3 月15日發生送達效力）起至清償日止
    按週年利率百分之五計算之利息之範圍內為有理由，應予准
    許；原告其餘請求則屬無理由，應予駁回。
參、假執行之宣告：兩造均陳明願預供擔保聲請宣告假執行或免
    為假執行，就原告勝訴部分，經核均無不合，爰分別酌定相
    當之擔保金額就原告勝訴部分俱准許之；至於原告其餘假執
    行之聲請，因該部分訴之駁回而失所附麗，應併予駁回。
肆、本件事證已臻明確，兩造其餘主張及攻擊防禦方法與證據，
    經本院斟酌後，與本件判決結果已不生影響，故不一一論列
    ，附此敘明。
伍、結論：原告之訴為一部有理由，一部無理由，依民事訴訟法
    第78條、第79條、第85條第1項、第390條第2項、第392條第
    2項，判決如主文。
中　　華　　民　　國　　96　　年　　8 　　月　　7 　　日
            民事第一庭  法  官  許  瑞  東
以上正本證明與原本無異
如對本判決上訴，須於判決送達後20日內向本院提出上訴狀
中　　華　　民　　國　　96　　年　　8 　　月　　7 　　日
                        書記官  賴  玉  芬
